【裁判字號】    95,交聲,452
【裁判日期】    951020
【裁判案由】    聲明異議
【裁判全文】
臺灣高雄地方法院交通事件裁定         95年度交聲字第452號
原處分機關  交通部公路總局高雄區監理所
異  議  人
即受處分人  甲○○
上列受處分人因違反道路交通管理處罰條例案件，對於交通部公
路總局高雄區監理所民國95年2 月27日所為之高監自裁字第裁80
-Z00000000號裁決，聲明異議，本院裁定如下：
    主  文
異議駁回。
    理  由
一、異議意旨略以：異議人即受處分人甲○○，遭內政部警政署
    國道公路警察局以異議人於民國94年10月25日上午11時13分
    許，駕駛車牌號碼YJ-6545 號自用小客車，行經國道1 號北
    向280 公里處時，有駕駛汽車未隨身攜帶駕駛執照之交通違
    規行為，因而掣發舉發違反道路交通管理事件通知單（下稱
    舉發通知單），嗣於95年2 月27日由交通部公路總局高雄區
    監理所開立裁決書，處罰異議人新臺幣（下同）600 元之罰
    鍰，嗣因異議人逾期未繳納罰鍰及繳送駕駛執照，而遭易處
    吊銷駕駛執照之處罰。異議人雖於前開時、地，有駕駛汽車
    未隨身攜帶駕駛執照之交通違規，然在開單警員告知下，知
    悉得以吊扣駕駛執照方式代替繳納罰鍰處分，故未於收受舉
    發通知單後繳納罰鍰，欲待本件裁決書開立後，以繳送駕駛
    執照方式代替罰鍰之繳納，詎於95年2 、3 月間，異議人父
    親因患病需人照料，異議人遂暫時至雲林縣西螺鎮新豐里22
    8 之8 號照料父親，時間約1 個多月，之後異議人回到位於
    高雄縣鳳山市○○路128 巷11號5 樓之住處時，方發現有部
    分掛號信件未領取，其中有1 件即係上開裁決書，是該裁決
    書送達時，異議人並未居住在高雄縣鳳山市○○路128 巷11
    號5 樓之住處，因而造成異議人遭受吊銷駕駛執照之處分，
    爰依法提出異議等語。
二、按受處分人不服道路交通管理處罰條例第8 條所定主管機關
    所為之處罰者，得於接到裁決書之翌日起20日內，向管轄地
    方法院聲明異議；又交通法庭認聲明異議不合法律上之程式
    ，且其不合法律上之程式無從補正者，應以裁定駁回之，道
    路交通管理處罰條例第87條第1 項、道路交通案件處理辦法
    第18條前段分別定有明文。次按，依道路交通管理處罰條例
    第87條規定向管轄法院聲明異議之期間，自裁決送達之翌日
    起算，並得依法扣除在途期間；再處理違反道路交通管理事
    件，有關文書送達之規定，依行政程序法之規定，道路交通
    案件處理辦法第12條、違反道路交通管理事件統一裁罰標準
    及處理細則第5 條亦分別定有明文。另按，送達應於受送達
    人之住居所、事務所或營業所為之；而於應送達處所不獲會
    晤應受送達人時，得將文書付與有辨別事理能力之同居人、
    受僱人或應送達處所之接收郵件人員；又應受送達人或其同
    居人、受僱人、接收郵件人員無正當理由拒絕收領文書時，
    得將文書留置於應送達處所，以為送達；如不能依行政程序
    法第72條、第73條規定為送達者，得將文書寄存送達地之地
    方自治或警察機關，並作送達通知書2 份，1 份黏貼於應受
    送達人住居所、事務所、營業所或其就業處所門首，另1 份
    交由鄰居轉交或置於該送達處所信箱或其他適當位置，以為
    送達。前項情形，由郵政機關為送達者，得將文書寄存於送
    達地之郵政機關。寄存機關自收受寄存文書之日起，應保存
    3 個月，行政程序法第72條第1 項前段、第73條第1 項、第
    3 項、第74條，分別定有明文。是寄存送達為法定送達方式
    之一，若寄存送達已符合行政程序法所定要件，自生合法送
    達效力，無從以應受送達人未親自收受送達，即謂該寄存送
    達不生效力。末按，所謂住所者，依民法第20條第1 項規定
    ，係指「依一定事實，足認以久住之意思，住於一定之地域
    者，即為設定其住所於該地」，而關於住所之廢止，民法第
    24條則規定「依一定事實，足認以廢止之意思離去其住所者
    ，即為廢止其住所」，是行為人若因突發情事，暫時離去其
    住所而至他處居住，惟日後仍預計返回原處所居住者，該原
    處所自仍係其住所。
三、異議人於前揭時、地，有因駕駛汽車未隨身攜帶駕駛執照之
    交通違規行為，遭掣發舉發通知單，嗣經交通部公路總局高
    雄區監理所開立裁決書，處罰異議人600 元之罰鍰，罰鍰之
    繳納期限為95年3 月29日，若逾期不繳納罰鍰，應於95年4
    月13日前，繳送駕駛執照並吊扣1 月，又倘未按期繳送駕駛
    執照供吊扣，則自95年4 月14日起吊銷駕駛執照，而因異議
    人逾期未繳納罰鍰、亦未繳送其駕駛執照，故遭易處吊銷駕
    駛執照之處罰等情，業據異議人自承如上，並有本件舉發通
    知單、裁決書在卷可按，堪以認定。又前開裁決書於95年2
    月27日開立後，係於同年3 月3 日，由屬郵政機關之鳳山中
    山東路郵局，以寄存送達方式，送達異議人位於高雄縣鳳山
    市○○路128 巷11號5 樓之戶籍地之事實，有送達證書、異
    議人之戶政資料查詢結果附卷足證，亦堪認定。至異議人所
    辯上情，依異議人所提出之鳳山中山東路郵局證明顯示，異
    議人係於95年6 月19日，至該郵局領取包含上開裁決書在內
    之3 件掛號信件，且該3 件掛號信件，係分別於95年3 月3
    日、4 月12日、6 月14日寄送至被告上開戶籍地，準此，則
    異議人上情是否可採，已非無疑（蓋依異議人所述情節，其
    僅離去戶籍地1 月餘之時間，且離去時間為95年2 、3 月間
    ，應無可能因其所稱事由，而未能親自收受上開95年6 月14
    日之掛號文件）；況依異議人所述，其係以上開高雄縣鳳山
    市○○路128 巷11號5 樓之戶籍地為住所，且其於95年2 、
    3 月間離去該處時，僅係為照料其父親緣故，暫時未住居在
    該處，日後仍會返回該處居住，並無廢止該住所之意，且其
    之後亦確實又回到該處居住，是異議人上開戶籍地，於前揭
    裁決書送達時，要屬異議人之住所無訛，從而，上揭裁決書
    於95年3 月3 日送達時，雖未能由異議人親自收受送達，然
    其所為之寄存送達，既係對異議人住所為之，符合前開行政
    程序法第74條所定之要件，自仍屬合法送達。又上開裁決書
    ，既於95年3 月3 日合法送達異議人上開住所，異議人自應
    於送達翌日起20日內聲明異議，而因異議人居住在高雄縣鳳
    山市○○路128 巷11號5 樓，與管轄法院即本院間有4 日之
    在途期間得為扣除，是異議人聲明異議應於95年3 月27日前
    為之，然異議人卻遲至95年6 月29日始聲明異議，此有異議
    狀上所蓋收狀戳章在卷可稽，顯已逾聲明異議之不變期間，
    其聲明異議不合法律上程式，且無從補正，核諸前揭說明，
    自應將異議人之異議駁回。
四、據上論斷，應依道路交通案件處理辦法第18條前段，裁定如
    主文。
中    華    民    國    95    年    10    月    20    日
                  交通法庭    法  官 陳君杰
以上正本證明與原本無異。
如不服本裁定應於送達後5日內向本院提出抗告狀。
中    華    民    國    95    年    10    月    20    日
                              書記官 陳昱良


司法院資訊處製作；財團法人民間司法改革基金會備份。
